臺灣新竹地方法院民事判決
109年度重家繼訴字第15號
原      告  張曾秀蘭
            張雅惠  
共      同
訴訟代理人  李承訓律師
            陽文瑜律師
被      告  張彗峨  
被    告兼                    
訴訟代理人  張旭芝  

被      告  張俊雄  
            張錦台  

            張紹庚  


            張素真  
            張瑞嬪  

            張晉鋼  
            張智鈞  
            張立達  
上列當事人間請求分割遺產事件，本院於民國110年1月7日言詞
辯論終結，判決如下：
    主      文
一、兩造被繼承人張雲城所遺如附表一所示遺產，分割方法如附
    表一分割方法欄所載。
二、訴訟費用由原告負擔。
    事實及理由
壹、程序方面：
一、按不變更訴訟標的，而補充或更正事實上或法律上之陳述者
　　，非為訴之變更或追加，此為家事事件法第51條準用民事訴
    訟法第256條所明定。本件原告訴請分割兩造被繼承人所遺
    不動產，起訴狀所載之分割方案嗣經原告民事準備暨更正聲
    明狀、及於民國110年1月7日本院言詞辯論期日當庭為更正
    （見本院卷第227頁、第234至239頁），經核原告就被繼承
    人之遺產提出不同分割方案，茲因分割遺產係形成之訴，其
    訴訟標的法律關係為形成訴權，且係以整個遺產為分割，並
    非以遺產中個別之財產分割為對象，且分割共有物之訴，法
    院定分割方法，本有自由裁量之權，不受當事人聲明或主張
    之拘束，是原告前揭所為並非變更訴訟標的，核屬補充或更
    正其事實上或法律上之陳述，並非訴之變更或追加，於法自
    無不合，合先敘明。
二、被告張紹庚、張瑞嬪、張晉綱均經合法通知，未於最後言詞
    辯論期日到場，核無民事訴訟法第386條各款所列情形，依
    家事事件法第51條準用民事訴訟法第385條第1項前段規定，
    爰依原告之聲請，由其一造辯論而為判決。
貳、實體方面：
一、原告主張：兩造被繼承人張雲城97年2月28日過世，遺有附表一所示新竹縣○○市○○段000○000○000地號土地（下稱系爭549、550、567地號土地）應有部分全部及同段557地號土地（下稱系爭557地號土地）應有部分4分之1，其過世時之繼承人計有子女即被告張俊雄、張錦台、張紹庚、張旭芝、張彗峨、張素真及訴外人張煥枝、張宥鎧、張錦少共9人，應繼分各為9分之1，並均已辦理繼承之公同共有登記。嗣張宥鎧於105年9月26日過世，其所遺公同共有上開土地之權利由其子女即被告張瑞嬪、張晉綱分割繼承；張錦少於107年12月24日過世後，其所遺公同共有上開土地之權利由其子即被告張智鈞、張立達分割繼承；張焕枝於108年7月12日過世後，其所遺公同共有系爭549、567地號土地之權利由其配偶即原告張曾秀蘭、女兒即原告張雅惠分割繼承，所遺共同共有系爭550、557地號土地之權利則原告張曾秀蘭分割繼承，是兩造均為被繼承人張雲城之全體繼承人或再轉繼承人。因被繼承人所遺上開遺產並無不能分割之情形，亦無不能分割之約定，而因部分繼承人難以聯絡，致兩造無從達成遺產分割協議，為此爰依民法第1164條規定請求分割等語。並聲明：兩造被繼承人所遺附表一所示遺產，應按附表一分割方法欄所示方法分割。
二、被告則以：
(一)被告張俊雄、張錦台、張旭芝、張慧峨、張素真、張瑞嬪、
    張晉綱、張智鈞、張立達答辯略以：同意原告主張之分割方
    案，但本件訴訟費用應由原告全部負擔。
(二)被告張紹庚未於言詞辯論期日到場，亦未提出書狀作何聲明
    或陳述。
三、得心證之理由：
(一)原告主張兩造為被繼承人之張雲城之全體繼承人，應繼分如
    附表二所示，被繼承人遺有附表一所示遺產等情，被繼承人
    除戶戶籍謄本、繼承系統表、土地登記第三類謄本、兩造戶
    籍謄本為證，並經本院依職權向財政部北區國稅局竹北分局
    調閱被繼承人之遺產稅申報資料，核閱無訛。而被告張紹庚
    經合法通知，未於言詞辯論期日到場，亦未提出任何書狀作
    何聲明或陳述，除張紹庚以外之其餘被告就上情則均不爭執
　　，堪信屬實。
(二)按遺產繼承人，除配偶外，依左列順序定之：一、直系血親
    卑親屬。二、父母。三、兄弟姊妹。四、祖父母。同一順序
    之繼承人有數人時，按人數平均繼承，民法第1138條及第11
    41條前段分別定有明文。再按繼承人有數人時，在分割遺產
    前，各繼承人對於遺產全部為公同共有。繼承人得隨時請求
    分割遺產，但法律另有規定或契約另有訂定者，不在此限，
    此為民法第1151條、第1164條定有明文。查被繼承人之遺產
    如附表一所示，而兩造均為繼承人，未就本件遺產分割方式
    達成協議，本件遺產復無不得分割之情事，自得訴請法院裁
    判分割，依上開法條規定，原告訴請分割附表一所示遺產，
    於法當屬有據。
(三)復按分割之方法不能協議決定，或於協議決定後因消滅時效
    完成經共有人拒絕履行者，法院得因任何共有人之請求，命
    為下列之分配︰一、以原物分配於各共有人。但各共有人均
    受原物之分配顯有困難者，得將原物分配於部份共有人。二
    、原物分配顯有困難者時，得變賣共有物，以價金分配於各
    共有人；或以原物之一部份分配於各共有人，他部份變賣，
    以價金分配於各共有人。上開分別共有物之分割方法於公同
    共有物之分割亦準用之，此為民法第 824條第2項及第830條
    第2項定有明文。另終止遺產之公同共有關係，應以分割方
    式為之，將遺產之公同共有關係終止改為分別共有關係，性
    質上係屬分割遺產方法之一（最高法院82年台上字第748號
    判決要旨參照）。再遺產分割，依民法第1164條、第830條
    第2項之規定，應由法院依民法第824條命為適當之分配，不
    受任何共有人主張之拘束（最高法院49年台上字第2569號判
    例要旨參照）。本件原告主張將被繼承人所遺如附表一所示
    之遺產依兩造之法定應繼分比例分割為分別共有，到庭之被
    告均表示同意，本院斟酌上開遺產之性質、經濟效用及全體
    共有人間之利益及公平等，認為如依法定之應繼分比例將兩
    造所繼承之如附表一所示之土地分割為分別共有，未來土地
    共有人可依協議為利用、分管，或依土地法規定予以處分，
    以追求不動產之利用效率，對於兩造而言尚屬公平、適當，
    亦與法無違，應為可採，是本件遺產應依如附表一分割方法
    欄所示之方法分割，爰判決如主文第一項所示。
四、末按因共有物分割、經界或其他性質上類似之事件涉訟，由
    敗訴當事人負擔訴訟費用顯失公平者，法院得酌量情形，命
    勝訴之當事人負擔其一部，民事訴訟法第80條之1 定有明文
    。裁判分割遺產乃形成訴訟，法院決定遺產分割之方法時，
    應斟酌何種分割方法較能增進共有物之經濟效益，並兼顧全
    體繼承人之利益，以決定適當之分割方法，不受原告聲明之
    拘束，亦不因何造起訴而有不同。本件原告請求裁判分割遺
    產雖有理由，惟因到庭被告表示希望由原告負擔本件訴訟費
    用，原告就此亦表示同意（見本院卷第228頁），爰就訴訟
    費用之分擔方式判決如主文第2項所示。
五、訴訟費用負擔之依據：家事事件法第51條，民事訴訟法第80
    條之1。
中    華    民    國   110    年    1     月    29    日
                  家事法庭　法  官　林宗穎　
以上正本係照原本作成。
如對本判決上訴，須於判決送達後20日之不變期間內，向本院提
出上訴狀。如委任律師提起上訴者，應一併繳納上訴審裁判費。
中　　華　　民　　國　　110 　年　　2 　　月　　1 　　日
                            書記官  鄭筑尹
附表一
被繼承人張雲城所遺不動產及其分割方法：
編號 遺產內容 面積及權利範圍 分割方法   1 新竹縣○○市○○段000地號土地 2,472.52平方公尺，權利範圍:全部 由兩造按附表二所示應繼分比例 ，分割為分別共有。   2 新竹縣○○市○○段000地號土地 2,918.77平方公尺，權利範圍:全部    3 新竹縣○○市○○段000地號土地 13.08平方公尺，權利範圍:全部 由被告10人按附表二所示應繼分比例，及原告張曾秀蘭按9分之1之比例，分割為分別共有。   4 新竹縣○○市○○段000地號土地 768.85平方公尺，權利範圍:4分之1  
附表二：應繼分比例
編號  繼承人  應繼分  說明   1  張俊雄   9分之1     2  張錦台   9分之1    3  張紹庚   9分之1      4  張旭芝   9分之1    5  張彗峨   9分之1    6  張素真   9分之1    7  張瑞嬪  18分之1 被繼承人張雲城子張宥鎧之繼承人（再轉繼承）   8  張晉綱  18分之1    9  張智鈞  18分之1 被繼承人張雲城子張錦少之繼承人（再轉繼承）  10  張立達  18分之1   11 張曾秀蘭  18分之1 被繼承人張雲城子張煥枝之繼承人（再轉繼承）  12  張雅惠  18分之1